臺灣高等法院刑事判決
108年度上訴字第3768號
上  訴  人  
即  被  告  李嘉仁




義務辯護人  林傳欽律師
上列上訴人因違反槍砲彈藥刀械管制條例案件，不服臺灣桃園地
方法院108年度訴字第272號，中華民國108年8月9日第一審判決
（起訴案號：臺灣桃園地方檢察署107年度偵字第25757號），提
起上訴，本院判決如下：
    主  文
原判決關於李嘉仁之罪刑部分撤銷。
李嘉仁犯非法寄藏可發射子彈具有殺傷力之改造手槍罪，累犯，
處有期徒刑參年捌月，併科罰金新臺幣拾萬元，罰金如易服勞役
，以新臺幣壹仟元折算壹日。
其他（沒收部分）上訴駁回。
    事  實
一、李嘉仁明知可發射子彈具有殺傷力之改造手槍及子彈，分別
    係槍砲彈藥刀械管制條例第4條第1項第1、2款所列管之槍砲
    、彈藥，非經中央主管機關許可，不得寄藏、持有，竟基於
    寄藏具有殺傷力之改造手槍與子彈之犯意，於民國104年9月
    10日友人姚遠青過世前兩、三個月某日，受姚遠青委託代為
    保管具有殺傷力之改造手槍2枝（槍枝管制編號：000000000
    0、0000000000號，各含彈匣1個）及具有殺傷力之非制式子
    彈12顆（下稱本案槍彈）後，即自斯時起非法寄藏該等槍彈
    ，並於105年5月4日另案入監執行前將之藏在桃園市○○區○○○
    路000巷00號住處附近土堆裡，而於106年5月22日假釋出監
    後繼續受寄代藏，並試圖聯繫姚遠青之家人欲將之歸還，而
    李嘉仁之友人許作偉（共同持有本案槍彈之犯行業經原審判
    刑確定）亦於107年8月間知悉李嘉仁受姚遠青委託保管而寄
    藏本案槍彈之事。
二、嗣於107年9月2日中午，許作偉駕駛車號000-0000號自用小
    客車搭載李嘉仁外出用餐，而李嘉仁隨身攜帶本案槍彈，並
    分由2個背包分裝（1個背包裝有槍枝管制編號0000000000號
    之改造手槍及具有殺傷力之非制式子彈3顆、不具殺傷力之
    非制式子彈1顆，此背包以下簡稱「A背包」；另1個背包裝
    有槍枝管制編號0000000000號之改造手槍及具有殺傷力之非
    制式子彈9顆、不具殺傷力之非制式子彈1顆，此背包以下簡
    稱「B背包」），待當日下午2時20分許，許作偉駕車搭載李
    嘉仁返回李嘉仁之上開大湖一路住處，於下車前，李嘉仁因
    自認另案遭通緝，害怕若隨身攜帶上開A、B背包遭緝獲時，
    恐因通緝犯之身分而遭查獲持有本案槍彈，即委請許作偉拿
    著A、B背包下車並攜入李嘉仁之住處，而許作偉明知非法仍
    基於共同持有具有殺傷力之改造手槍與子彈之犯意聯絡，拿
    取B背包下車。此時新北市政府警察局林口分局林口派出所
    之員警數人早已持臺灣桃園地方法院核發之搜索票在李嘉仁
    上開住處周邊埋伏，見李嘉仁、許作偉停好車後，李嘉仁先
    持鑰匙進入屋內、許作偉手持上開B背包緊跟在後，員警們
    隨即展開行動，先控制住許作偉，再進入屋內控制李嘉仁，
    而許作偉因知手中之B背包內裝有槍彈，遂趁亂中將B背包丟
    棄在上址門口。嗣員警於許作偉丟棄之B背包內查扣改造手
    槍1枝（槍枝管制編號：0000000000號）及非制式子彈共10
    顆（均經鑑定試射完畢），另搜索上開自用小客車而發現車
    內之A背包，並查扣背包內之改造手槍1枝（管制編號：0000
    000000號）及非制式子彈共4顆（均經鑑定試射完畢）。
三、案經新北市政府警察局林口分局報告臺灣桃園地方檢察署檢
    察官偵查起訴。
    理  由
一、證據能力：
  ㈠扣案改造手槍、子彈：
    扣案之改造手槍、子彈，均與本案事實具有自然之關聯性，
    並無證據證明係查獲員警違背法定程序或經偽造、變造所取
    得，公訴人、被告李嘉仁及其辯護人對此等物證均不爭執其
    證據能力，並有搜索票、搜索扣押筆錄各乙件在卷可稽，自
    非違法取證，是該等扣案槍彈，均得作為本案證據。
  ㈡槍彈鑑定書函：
    按法院或檢察官得囑託醫院、學校或其他相當之機關、團體
    為鑑定，或審查他人之鑑定，並準用第203條至第206條之1
    之規定（不包括第202條囑託個人鑑定時應命鑑定人於鑑定
    前具結之規定），而鑑定之經過及其結果，應命鑑定人以言
    詞或書面報告，刑事訴訟法第208條第1項前段及第206條第1
    項分別定有明文。查本件扣案之槍彈，由檢察官指揮承辦員
    警送往內政部警政署刑事警察局鑑定，另又經原審送往該局
    鑑定，而該局長期受囑託鑑定各刑事案件之證物，以協助偵
    辦刑案，所為之鑑定，自具有相當之專業及可信度，且該等
    鑑定人員係依法令從事公務之人員，亦將鑑定經過及其結果
    詳細載明於各該鑑定書函上，並無任何顯不可信之情況，參
    照刑事訴訟法第159條第1項「除法律別有規定」之例外（修
    法意旨明確指出包含同法第206條）暨同法第159條之4第1款
    等規定，本案所引用各該槍彈鑑定書函均有證據能力。
  ㈢本件認定事實所引用之其餘卷證資料（包含人證、書證，詳
    下述及者），並無證據證明係公務員違背法定程序所取得，
    與本案亦有自然之關連性，公訴人、被告及其辯護人於準備
    程序迄至本案言詞辯論終結，均不爭執該等卷證之證據能力
    或曾提出關於證據能力之聲明異議，本院認引為證據為適當
    ，是依刑事訴訟法第159 條之5 等規定，下述認定事實所引
    用之證據方法均有證據能力，合先敘明。
二、認定事實：
    上揭犯罪事實，業經被告於偵查、原審及本院審理中均坦承
    不諱，證人即原審同案被告許作偉亦於警詢、偵查中證述持
    有被告槍彈經過甚詳，並有扣案之本案槍彈為憑，且有搜索
    票、搜索扣押筆錄、新北市政府警察局林口分局員警職務報
    告（詳為說明查獲經過，A背包內1槍4彈、B背包內1槍10彈
    ，見偵卷第140頁）、執行搜索時員警密錄器擷取畫面等件
    在卷可稽，又上開扣案之槍彈經送鑑後結果如下：①送鑑手
    槍1枝（槍枝管制編號：0000000000），認係仿半自動手槍
    製造之槍枝，換裝土造金屬槍管而成，擊發功能正常，擊發
    功能正常，可供擊發適用子彈使用，認具殺傷力；②送鑑手
    槍1枝（槍枝管制編號：0000000000），認係仿半自動手槍
    製造之槍枝，車通金屬槍管內阻鐵而成，擊發功能正常，可
    供擊發適用子彈使用，認具殺傷力；③送鑑子彈14顆，認均
    係非制式子彈，由金屬彈殼組合直徑約9.0mm金屬彈頭而成
    ，經全部試射，12顆均可擊發，認具有殺傷力，餘2顆（A、
    B背包各1顆）無法擊發，認不具殺傷力，此有內政部警政署
    刑事警察局107年11月29日刑鑑字第1070092678號鑑定書暨
    所附照片及108年度5月20日刑鑑字第1080033297號函在卷可
    佐（見偵卷第135至137頁、原審訴字卷第131頁）；另被告
    所述受姚遠青之託代為藏放本案槍彈之時間，姚遠青過世後
    ，被告欲還給姚遠青配偶童慧軒（原名童怡慧），但剛巧童
    慧軒於姚遠青過世之隔天即104年9月11日因案入監，被告入
    監前、出監後藏放本案槍彈之方式，及本案查獲前不久才又
    與童慧軒聯絡上等情，則經被告於本院準備程序及審理中陳
    述明確，並有姚遠青夫妻2人之本院前案紀錄表可佐（姚遠
    青確有諸多槍砲案件因其死亡而不起訴，見本院卷第93至11
    4頁），檢察官又未能提出其他反證，自應認被告此部分所
    述屬實（故無再傳童慧軒到庭作證之必要）。從而，綜據上
    開事證，堪認被告之任意性自白與事實相符，本案事證明確
    ，被告之犯行堪以認定，應予依法論科。
三、論罪：
  ㈠按寄藏與持有，均係將物置於自己實力支配之下，僅寄藏必
    先有他人之持有行為，而後始基於為該他人管領之目的受寄
    代藏而已，故寄藏之受人委託代為保管，其保管之本身，亦
    屬持有，不過，此之持有係受寄之當然結果，法律上自宜僅
    就寄藏行為為包括之評價，不應另就持有予以論罪。又槍砲
    彈藥之持有，係屬行為之繼續，其寄藏亦然，故未經許可持
    有手槍，其持有之繼續，為行為之繼續，亦即一經持有手槍
    ，罪已成立，但其完結須繼續至持有行為終了時為止，則包
    括持有之寄藏手槍行為，自亦為行為之繼續，其犯罪之完結
    須繼續至寄藏行為終了時為止（最高法院74年台上字第3400
    號判例及93年度台上字第2253號判決意旨可供參考）。
  ㈡承上所述，卷內並無任何積極證據足以證明被告於姚遠青死
    前受寄代藏本案槍彈，於姚遠青死後便改變寄藏犯意，變更
    為自行持有之犯意，被告於本院陳稱：終究該等槍彈是姚遠
    青的，那是死者的遺物，其沒有權利處置，當然要想辦法還
    給姚遠青之家人等語（見本院卷第83頁筆錄），尚符合一般
    人情事理，且刑事案件關於寄藏或持有之犯意認定，乃事實
    認定問題，當無須受姚遠青死亡後是否其生前之委託便因而
    終止等民事法律問題之拘束，是以，依據前揭說明，被告始
    終係基於代他人寄藏槍彈之犯意，受寄代藏本案槍彈，直到
    本案為警查獲為止，其寄藏犯意不曾變更、寄藏行為始終繼
    續，且因被告並未另案遭查獲該等槍彈，故不因其入監而中
    斷其繼續寄藏槍彈之行為，僅於單獨寄藏期間之本案查獲當
    日，與原審同案被告許作偉就持有該等槍彈之部分有短暫時
    間之共同犯意聯絡及行為分擔，許作偉就超出意思聯絡之範
    圍即寄藏槍彈部分，自不共負其責，是核被告所為，係犯槍
    砲彈藥刀械管制條例第8條第4項之未經許可寄藏可發射子彈
    具殺傷力之改造手槍罪、同條例第12條第4項之未經許可寄
    藏子彈罪。被告於查獲當日與許作偉共同持有該等槍彈之行
    為，仍係寄藏行為繼續下之當然結果，依據㈠之說明，當不
    應另就持有部分予以論罪。
  ㈢檢察官於起訴書認被告犯同條項非法持有槍彈之罪，容有誤
    會，然於犯罪事實欄業已載明被告初始受姚遠青所託寄藏該
    等槍彈之行為，該行為繼續至查獲為止，持有又係寄藏槍彈
    之當然結果，自應認社會基礎事實同一，本院復已告知可能
    涉犯此罪名供被告答辯防禦（見本院卷第139頁筆錄），爰
    依法變更起訴法條。
  ㈣被告以一行為同時寄藏本案槍彈，係一行為觸犯數罪名，為
    想像競合犯，從一重論以未經許可寄藏可發射子彈具有殺傷
    力之改造手槍罪。
  ㈤查被告前因施用毒品案件，經臺灣桃園地方法院以104年度審
    訴字第1324號判決判處有期徒刑6月、2月，應執行有期徒刑
    7月確定，於105年5月4日入監後，於同年12月2日執行完畢
    ，又自翌日起接續執行毒品案之有期徒刑8月、8月，於106
    年5月22日獲假釋出監，此有本院被告前案紀錄表在卷可稽
    ，是以被告寄藏行為終了之時點即107年9月2日觀之，被告
    係受上開有期徒刑7月之執行完畢後，5年內故意再犯本案有
    期徒刑以上之罪，自為累犯，又雖被告構成累犯之罪名與本
    案不同，但其歷經相當之入監執行期間，獲假釋後竟又寄藏
    該等槍彈超過1年，對社會治安產生相當危害，顯見被告對
    於刑罰反應力薄弱、法敵對意識亦高，參酌公訴人、被告及
    辯護人之意見，爰依刑法第47條第1項規定加重其刑。
  ㈥檢察官於起訴書認被告非法持有具殺傷力之子彈共14顆，但
    經實際試射鑑定結果，有殺傷力之子彈僅12顆，已如前述，
    則其餘2顆部分，不另為無罪諭知，附此敘明。
四、罪刑部分撤銷改判之理由及量刑：
  ㈠原審基於相同之有罪認定，對被告予以論罪科刑，固非無據
    ，然查，原審認被告於姚遠青死後便變更犯意，基於自己持
    有該等槍彈之犯意而持有之，此部分事實認定並無積極證據
    可憑，連同因而認被告與許作偉犯共同非法持有該等槍彈之
    罪名，認事用法均非允當，被告上訴主張其並非基於自己持
    有之犯意而始終係受姚遠青之託代為藏放該等槍彈，為有理
    由，原判決關於被告之罪刑部分既有前揭違誤，自應由本院
    予以撤銷改判。
  ㈡爰審酌被告漠視法令之禁制，長期受友人姚遠青之託非法藏
    放本案槍彈，對社會治安形成莫大風險，亦對大眾之生命、
    身體安全構成潛在威脅，應予相當之非難，惟終究非為己持
    有該等槍彈，且念及其犯後始終坦承犯行、表達悔意，態度
    尚可，復查無被告持本案槍彈供作其他犯罪使用或持以取得
    不法利益之情事，兼衡被告之素行、犯罪之動機、目的、手
    段、寄藏本案槍彈時間長短、數量等一切情狀，量處如主文
    第2項所示之刑，並就罰金刑部分，諭知易服勞役之標準。
五、沒收部分上訴駁回：
  ㈠按刑法沒收新制將沒收重新定性為刑罰及保安處分以外之法
    律效果，具有獨立性，而非刑罰（從刑）。修正後刑法基於
    沒收具備獨立性，亦規定得由檢察官另聲請法院為單獨沒收
    之宣告，因而在訴訟程序，沒收得與罪刑區分，非從屬於主
    刑。又對於本案之判決提起上訴者，其效力及於相關之沒收
    判決；對於沒收之判決提起上訴者，其效力不及於本案判決
    ，刑事訴訟法第455 條之27第1 項定有明文。本案被告係就
    原判決有關罪刑部分提起上訴，其效力自應及於沒收部分。
  ㈡雖原判決就罪刑部分有如前述應撤銷之事由，然關於沒收部
    分，原判決理由業已敘明：①扣案之改造手槍2枝（槍枝管制
    編號：0000000000、0000000000），經鑑定均認具殺傷力，
    屬違禁物，不問屬於犯罪行為人與否，均應依刑法第38條第
    1項之規定宣告沒收；②扣案具有殺傷力之非制式子彈共12顆
    ，經鑑定單位試射擊發，已不具完整結構而失其效力，試射
    後留存之彈頭、彈殼，亦非違禁物，自無庸再予宣告沒收。
    經核並無違誤，是被告此部分上訴並無理由，應予駁回。
據上論斷，應依刑事訴訟法第368條、第369條第1項前段、第364
條、第299條第1項前段、第300條，槍砲彈藥刀械管制條例第8條
第4項、第12條第4項，刑法第11條前段、第55條、第47條第1項
、第42條第3項前段，判決如主文。
本案經檢察官彭師佑提起公訴，檢察官許祥珍到庭執行職務。
中    華    民    國    109   年    1     月    14    日
                  刑事第八庭  審判長法  官 陳世宗
                                    法  官 周明鴻
                                    法  官 吳勇毅
以上正本證明與原本無異。
如不服本判決，應於收受送達後10日內向本院提出上訴書狀，其
未敘述上訴之理由者並得於提起上訴後10日內向本院補提理由書
（均須按他造當事人之人數附繕本）「切勿逕送上級法院」。
                                    書記官 許家慧
中    華    民    國    109   年    1     月    14    日
附錄本案論罪科刑法條全文：
槍砲彈藥刀械管制條例第8條
未經許可，製造、販賣或運輸鋼筆槍、瓦斯槍、麻醉槍、獵槍、
空氣槍或第4條第1項第1款所定其他可發射金屬或子彈具有殺傷
力之各式槍砲者，處無期徒刑或5年以上有期徒刑，併科新臺幣1
千萬元以下罰金。
未經許可，轉讓、出租或出借前項所列槍枝者，處5年以上有期
徒刑，併科新臺幣1千萬元以下罰金。
意圖供自己或他人犯罪之用，而犯前二項之罪者，處無期徒刑或
7年以上有期徒刑，併科新臺幣1千萬元以下罰金。
未經許可，持有、寄藏或意圖販賣而陳列第1項所列槍枝者，處3
年以上10年以下有期徒刑，併科新臺幣7百萬元以下罰金。
第1項至第3項之未遂犯罰之。
犯第1項、第2項或第4項有關空氣槍之罪，其情節輕微者，得減
輕其刑。

槍砲彈藥刀械管制條例第12條
未經許可，製造、販賣或運輸子彈者，處1年以上7年以下有期徒
刑，併科新台幣500萬元以下罰金。
未經許可，轉讓、出租或出借子彈者，處6月以上5年以下有期徒
刑，併科新台幣300萬元以下罰金。
意圖供自己或他人犯罪之用，而犯前二項之罪者，處3年以上10
年以下有期徒刑，併科新台幣700萬元以下罰金。
未經許可，持有、寄藏或意圖販賣而陳列子彈者，處5年以下有
期徒刑，併科新台幣300萬元以下罰金。
第1項至第3項之未遂犯罰之。